【裁判字號】    89,上訴,1173
【裁判日期】    900328
【裁判案由】    懲治盜匪條例
【裁判全文】
臺灣高等法院高雄分院刑事判決                  八十九年度上訴字第一一七三號
    上  訴  人
    即  被  告  丁○○
    指定辯護人  本院公設辯護人李佩娟
右上訴人因懲治盜匪條例案件，不服臺灣高雄地方法院八十九年度訴緝字第二四號中
華民國八十九年七月十四日第一審判決（起訴案號：臺灣高雄地方法院檢察署
八十年度偵字第一二六七六號、八十年度偵字第一四０九九號、八十年度偵字第一四
五八二號、八十年度偵字第一四六五一號、八十年度偵字第一五六四九號、八十年度
偵字第一六七三四號、八十年度偵字第一七０四一號、八十年度偵字第一七三０四號
、八十年度偵字第一七二一六號、八十年度偵字第一八一三七號、八十年度偵緝字第
二三三號、八十年度偵緝字第二八八號，併案案號：同署八十年度偵字第一二八四０
號），提起上訴，本院判決如左：
    主      文
原判決關於強盜部分撤銷。
丁○○共同連續意圖為自己不法所有，以強暴致使不能抗拒而取他人之物，處有期徒
刑柒年貳月，褫奪公權伍年。如附表二所示工具均沒收。
    事  實
丁○○綽號「全仔」，意圖為自己不法之所有，並基於概括犯意，與劉輝發（經判處
有期徒刑十四年、褫奪公權五年、強制工作三年）、林俊嘉（經判處有期徒刑十四年
、褫奪公權五年）、李銀條（經判處有期徒刑十八年、褫奪公權五年、強制工作三年
）、蔡順源（經判處有期徒刑十四年、褫奪公權五年）、王傳榮（經判處有期徒刑十
五年、褫奪公權五年）同屬強盜集團成員（李銀條等人復另與梁永春等共組強盜集團
），自民國八十年一月十九日起至同年四月五日止，分持客觀上足供行兇用之開山刀
、鐵剪、藍波刀（八十一年八月十日始經內政部警政署公告禁止持有、製造）、水果
刀、起子、未具殺傷力之假槍等物，在台南市、高雄縣橋頭鄉、台南縣下營鄉等地，
利用深夜淩晨時分，或破壞門扇或破壞鐵窗，進入屋內，以電線捆綁被害人或其家人
，致使各被害人及其家人不能抗拒，而強取他人之財物（其犯罪之時間、地點、犯罪
之方法、作案人數、被害人等均詳如附表一所示），其中附表一編號３搶劫過程中，
因遭乙○○、柯仁政父子反抗，竟共同基於傷害犯意，以手中所持器械傷害其父子，
致使乙○○左後腦部、左臉眶挫傷、腫脹瘀血，柯仁政後腦部、右耳部裂傷、腫脹、
瘀血等傷害。上開強盜所得財物，除已發還各被害人外，或自行花用或交由李銀條、
陳綢（經判處有期徒刑八年，褫奪公權五年）、農繼宗（已於七十九年八、九月間死
亡）持往變賣平分花用殆盡。嗣為警查獲，並扣押如附表二所示之作案工具，及附表
三所示之物（不知係何被害人所有，亦不足以證明係盜匪所得之財物）。案經高雄市
政府警察局、高雄縣警察局、高雄縣警察局林園分局、台南縣警察局佳里分局移送臺
灣高雄地方法院檢察署檢察官偵查起訴，並由台灣高雄地方法院檢察署檢察官移送本
院併案審理。
    理  由
一、訊據被告丁○○矢口否認於前開時地共同參與盜匪犯行，辯稱：伊並未和林俊嘉
    等人共同強盜財物，因伊和林俊嘉為了租車事，彼此間有爭執，林俊嘉才故意陷
    害伊，系爭贓物支票係一綽號「阿義」者，在賭場內，持該支票給伊抵賭債，因
    賭場內出入複雜，伊未詳問阿義之真實姓名云云。惟查：
(一)、右揭附表一編號１之強盜犯罪事實，業據共犯劉輝發於原審八十九年五月五日審
    訊時供證：「認識在場（當庭有提訊丁○○在場）之丁○○，伊有於八十年一月
    十九日強盜丙○○○被判刑並已執行完畢，這件犯罪事實確定是和丁○○、林俊
    嘉一起做的，：：有強盜一大疊支票，但當時有丟棄在現場，為何會跑出這一張
    票（即系爭面額廿七萬元支票）伊不知道：：強盜所得大家都有分，和丁○○做
    案只這件」等語明確，核與劉輝發於八十年九月五日警訊時供述相符（附於八十
    年度偵字第一二六七六號卷），又據共犯林俊嘉於警訊中供證：「同夥丁○○持
    用搶來被害人丙○○○所有台灣中小企銀成功分行帳號：：之贓物支票一紙向李
    清讚調現之這件是我們做的：：，八十年一月十九日凌晨三時許夥同劉輝發、丁
    ○○（綽號全仔）等三人自備開山刀：：由同夥丁○○帶路駕駛丁○○及劉輝發
    二人所有之轎車到台南市○區○○路一段五號被害人丙○○○住處：：侵入屋內
    押住柯婦以膠帶捆綁洗劫港幣：：、及面額廿七萬元之支票一張等物：：贓物由
    同夥丁○○持去變賣脫售共同朋分花用，該張贓物支票由同夥丁○○持去保管，
    事後楊某因賭博輸錢才再取去持向李清讚調現再轉由呂女（呂玲燕）之帳戶軋入
    提示兌現，調得之現款廿七萬元因楊某需要，全由他取去。八月一日我被警緝獲
    時，因丁○○被警緝獲否認做案並推稱（支票）是綽號阿義之林俊義持交給他的
    ，因此我基於道義之立場未供認本案，後我據聞丁○○被送法院後以五萬元交保
    在外，現在事後警方已將本案查明，我無法再隱瞞，只好將本強盜案供述清楚。
    贓物支票背書有林俊義之背書是共犯丁○○欲使用該支票時隨意冒名簽字的，以
    便萬一警方循線追查時有所藉口等語（八十年八月二十九日警訊筆錄，附於八十
    八年度偵字第一二八四０號卷五十六、五十七頁）在卷，其等二共犯證人所供搶
    劫情節，復與被害人丙○○○指述於同前開時地，遭三名歹徒洗劫等情節互核大
    致相符，事證自甚明確；證人劉輝發固於原審一度翻異改稱「這個案（丙○○○
    被搶案）伊沒有做」（原審(三)卷一一四頁）、「丁○○我不認識，我沒有與他去
    搶」等語（原審(三)卷一八四頁），林俊嘉亦供證：「這個案我沒有做，我與丁○
    ○去賭場賭博，主持人叫我們去調現的，丁○○拿去調現的」（原審(三)卷一一四
    頁），嗣於本院調查中林俊嘉改稱：「這三件（指原審附表所列三件強盜案）我
    都有參加，同時共犯中也有一位名叫『阿全』者，丁○○非『阿全』」，顯見林
    俊嘉先後供證內容歧異，然就相關廿七萬元支票贓物來源一節似有所知情，然其
    證述亦與被告到案後所供稱「支票係綽號『阿義』者欠伊錢還賭債的」一語不合
    ，顯見其陳述有所保留，其又不否認同夥有「阿全」者，與警訊中所供並無矛盾
    之情，是其嗣後翻異之詞係附和迴護被告之詞，尚無可採，至證人劉輝發嗣於本
    院調查中亦不否認本件共犯亦有「全仔」共同為之，僅稱該「全仔」非被告丁○
    ○，但亦稱全仔係林俊嘉帶去一起做案，核與被告所供承與林俊嘉熟識之情相合
    ，劉輝發既已供證與被告熟識在先，嗣又改稱不認識自亦無可採，附此敘明。
(二)、右揭附表一編號２之強盜犯罪事實，業據共犯王傳榮於警訊中供證：「八十年三
    月十四日淩晨三時三十分許，我夥同李銀條、林俊嘉、丁○○四人，由楊某帶路
    並駕其轎車到高雄縣橋頭鄉○○村○○○路通校巷六十四號被害人甲○○住處‧
    ‧‧‧強盜財物。：：（強盜集團參與作案之成員有那些人？）除了我在警訊所
    供述〈之共犯〉外，還有‧‧‧‧丁○○（全仔）等人。（提示附八十年偵字第
    ０一二八四０號卷第五十五頁之丁○○口卡片）是的，口卡片上的丁○○就是綽
    號「全仔」，八月一日為警緝獲到案警訊時丁○○亦同時到案之所以未據實供述
    丁○○亦參與強盜集團是因當時丁○○涉嫌強盜贓物支票，持向他人調現被警方
    查獲到案，其否認做案，我見狀即基於道義未供出他參與做案，以便他脫罪，但
    到目前警方已再查出丁○○亦涉強盜案，我無法再隱瞞，只好據實供出其涉案之
    情節」等語（八十年八月二十九日警訊筆錄，附於八十八年度偵字第一二八四０
    號卷五十、五十二頁），共犯林俊嘉於警訊中亦供證：「於（八十）年三月十四
    日凌晨三時三十分許，夥同劉輝發、王傳榮及綽號『全仔』」等四人，由『全仔
    』丁○○帶路，並駕楊某所有轎車到高雄縣橋頭鄉○○村○○○路通校巷六十四
    號被害人甲○○住處：：將屋主林婦及家人二人捆綁：：搜刮屋內金飾、現款等
    財物」等語（八十年八月二十九日調查筆錄，附於八十八年度偵字第一二八四０
    號卷五十六頁）在卷，共犯李銀條於警訊中亦供證肯認上開林俊嘉、王傳榮之供
    述並就丁○○亦有參與強盜集團一節供證「在我記憶中，他個人所做的，而我有
    參與的案件約有五、六件，另他與其他同夥共同搭檔所做的案件，我不太清楚，
    ：：由同夥林俊嘉帶來介紹認識，認識後因他賭博賭輸錢，當場加入我們強盜集
    團，並指認口卡片甚為明確（八十年九月二日警訊筆錄），有被告口卡片附卷可
    稽，三證人之供證之詞互核相符，又據被害人甲○○指述被害情節在卷，自是罪
    證明確。就指認部分既有口卡片指認，又就被告如何參與共同強盜始末，李銀條
    亦就被告涉案部分，就警方特別之身份查證，有所陳述，其指證並無誤認之虞，
    嗣李銀條於本院調查中改稱不認識被告，應屬迴護之詞，自無可採。
(三)、右揭附表一編號３之強盜犯罪事實，業據共犯李銀條於八十年九月五日警訊時供
    稱：八十年四月五日淩晨三時許，我夥同丁○○、蔡順源、林俊嘉、王傳榮強盜
    下營當舖乙○○、柯仁政父子等語，核與共犯林俊嘉、王傳榮於八十年九月七日
    警訊時均供稱：八十年四月五日淩晨三時許，李銀條夥同丁○○、蔡順源、林俊
    嘉、王傳榮至下營當舖強盜財物等語相符，並經檢察官於同日複訊，共犯林俊嘉
    、王傳榮均供稱：「警訊實在」，共犯王傳榮另同次偵訊中供證：「警方無刑求
    ，有和丁○○去搶」等語，而共犯蔡順源於八十年九月十日警訊時，亦為與共
    犯李銀條等人相同之供述，並於檢察官複訊時對當日警方借提查證結果，陳稱「
    無意見」（均附於八十年度偵字第一二六七六號卷），復經被害人乙○○指述綦
    詳，乙○○、柯仁政父子因被搶過程遭歹徒毆擊受傷，亦有診斷證明書二份附卷
    可按，而上開共犯證人李銀條並於警訊中指認丁○○口卡片確認綽號「全仔」即
    係被告無訛；此外復有如附表二所示之犯罪工具扣案可資佐證，被告丁○○前開
    所辯，為圖卸責之詞，不足採信。
(四)、上開三件強盜犯行，證人李銀條、林俊嘉、王傳榮其後於審理中固有翻異前詞改
    稱不認識丁○○或丁○○未參與強盜云云，惟與其等之前本人涉案偵審中之供述
    不符，亦與共犯劉輝發迄原審審理中明確之供述不符，而其翻異後供證說詞，所
    生做案人數亦與被害人等就盜匪人數（依附表編號序）分別為三人、四人、五人
    之指述不符，其等事後翻異之詞顯係迴護用意，無可採為有利被告認定，是本件
    事證已明，被告丁○○右揭強盜犯行，洵堪認定。
二、核被告丁○○就附表一所為，均係犯懲治盜匪條例第五條第一項第一款之強盜罪
    嫌。另附表一編號３部分所致被害人之傷勢，依其致傷程度，顯非單純施強暴強
    盜過程之當然結果，應係控制被害人使不能抗拒過程因遭被害人反抗，另萌傷害
    犯意，以更強力所為制伏之傷害行為，是此部分犯行，另犯有刑法第二百七十七
    條第一項普通傷害罪，此部分犯行固非公訴人起訴範圍，但既與起訴並論罪科刑
    部分有牽連犯裁判上一罪關係，自應為起效力所及，本院自一併審究。被告與劉
    輝發、林俊嘉就附表一編號１之犯行，與李銀條、林俊嘉、王傳榮就附表一編號
    ２之犯行，與李銀條、蔡順源、林俊嘉、王傳榮就附表一編號３之犯行（含傷害
    罪），分別有犯意聯絡及行為分擔，均為共同正犯。又被告丁○○於附表一編號
    ２、３所載犯罪事實，一次同時同地捆綁被害人夫婦或及其家人而強財物（附
    表一編號３部分同時地傷害二被害人），係以一行為同時觸犯數個懲治盜匪條例
    第五條第一項第一款之強盜、傷害罪名，均應依刑法第五十五條前段規定，從一
    懲治盜匪條例第五條第一項第一款之強盜罪及刑法普通傷害罪論處。且附表一編
    號３犯罪事實所涉上開二罪間有方法結果牽連關係，應從一重強盜罪處斷。被告
    丁○○先後多次強盜犯行，時間近接，反覆為之，所犯又係構成要件相同之罪，
    顯係基於概括犯意為之，應依連續犯之規定論以一罪。被告上開犯罪事證既明，
    原審法院對其論罪科刑固非無見，惟查：附表一編號３之犯行尚及於傷害罪，原
    審法院漏未審究，自有未合，應由本院就浩強盜部分撤銷改判。審酌被告丁○○
    夥同多人，於夜間侵入住宅，強劫他人財物，惡性非輕，造成社會大眾居家恐懼
    ，犯後復否認犯行，惟前僅因違反妨害兵役治罪條例案件，經判處拘役三十日，
    未曾受有期徒刑之宣告，此有台灣高雄地方法院檢察署刑案資查註紀錄表附卷可
    憑，素行尚稱良好等一切情狀，仍量處有期徒刑七年二月，依其犯罪之性質，有
    褫奪公權之必要，爰併宣告褫奪公權五年，又扣案如附表二所示之工具（按各該
    工具種類多樣，琳瑯滿目，可應付各種不同盜、竊財物之現場不同狀況之所需，
    而本件被告係與強盜集團成員分組犯案方式為之，所涉強盜案信而有據者固僅三
    件，但其餘共犯李銀條、蔡順源、林俊嘉、王傳榮等人，則亦以不同之共犯組合
    ，於梁永春強盜集團中分組強盜，是各該工具隨時都可能視情況而派上用場，因
    本件之其餘共犯所涉強盜案件甚夥，客觀上無從個案逐一認定具體犯罪工具，惟
    既扣案，且均與本件系爭三件強盜案之犯罪手法相關，客觀上難以排除何者非本
    件犯罪所用，且既屬強盜集團做案所用，平素即備供隨時做案之用，客觀上極易
    判別必係集團成員所購買備置，依其強盜組合之不同，隨時作不同工具組合之備
    用，是仍應認係被告丁○○之犯罪共犯等所有，且係供犯強盜罪所用之物，均依
    刑法第三十八條第一項第二款宣告沒收。至於如附表三所示扣案之物，不知被害
    人為何人，亦不能證明係被告丁○○盜匪所得之物（變賣贓物後另行購得，為變
    得之財產利益，並非盜匪所得之財物），自不得為發還之諭知。另得之玉環、
    手錶、手環、款項及其他變賣之現款，均已花用殆盡，不復存在，亦不另為發還
    之諭知。
三、原判決關於被告被訴偽造有價證券部分，業據判處被告無罪，原審檢察未就該部
    分不服上訴，因而確定，附此敘明。
據上論斷，應依刑事訴訟法第三百六十九條第一項前段、第三百六十四條、第二百九
十九條第一項前段，懲治盜匪條例第五條第一項第一款、第八條，刑法第二十八條、
第五十六條、第五十五條、第三十八條第一項第二款、第三十七條第二項，判決如主
文。
本案經檢察官董明正到庭執行職務。
中      華      民      國    九十      年      三      月    二十八    日
                              臺灣高等法院高雄分院刑事第八庭
                                  審判長法官  郭雅美
                                        法官  張盛喜
                                        法官  洪兆隆
右正本證明與原本無異。
如不服本判決，應於判決送達後十日內向本院提出上訴狀，其未述理由者並應於提
出上訴狀後十日內向本院補提理由書（應附繕本)。
                                      書記官  葉淑華
中    華    民    國      九十      年       三       月     三十       日
附錄本案論罪科刑法條全文：
懲治盜匪條例第五條第一項第一款
有左列行為之一者，處無期徒刑或七年以上有期徒刑：
  一、意圖為自己或第三人不法所有，以強暴、脅迫、藥劑、催眠術或他法致使不能
      抗拒而取他人之物或使其交付者。
                                                                        Ｆ


司法院資訊處製作；財團法人民間司法改革基金會備份。
